臺灣彰化地方法院彰化簡易庭小額民事判決
111年度彰小字第602號
原      告  旺旺友聯產物保險股份有限公司

法定代理人  劉自明  
訴訟代理人  陳昭權  
被      告  吳建樺  


上列當事人間損害賠償事件，本院於民國111年10月26日言詞辯
論終結，判決如下：
    主    文
被告應給付原告新臺幣20,564元，及自民國111年8月6日起至清
償日止按週年利率百分之5計算之利息。
原告其餘之訴駁回。
訴訟費用新臺幣1,000元由被告負擔新臺幣496元，餘由原告負擔
。
本判決原告勝訴部分得假執行。
    理由要領
一、被告經合法通知，未於言詞辯論期日到場，核無民事訴訟法
    第386條各款所列情形，爰依原告聲請，由其一造辯論而為
    判決。
二、原告主張：被告於民國109年12月11日7時許，駕駛車牌號碼
    000-0000號普通重型機車，沿彰化縣彰化市中山路1段由北
    往南行駛至與該路段103巷口時，因未注意車前狀況及違規
    行駛內側車道，適原告承保訴外人游子益駕駛之車牌號碼00
    0-000號自用小客車（下稱系爭車輛）沿中山路1段由南往北
    行駛欲左轉該路段103巷時，兩車發生碰撞，致系爭車輛受
    損，修復費用為138,315元（其中鈑金12,050元、烤漆17,00
    5元、零件109,260元），原告已依保險契約悉數理賠完畢。
    又本件被告應負百分之30之過失責任，爰依侵權行為及保險
    代位之法律關係，請求被告賠償損害。並聲明：被告應給付
    原告41,495元，及自起訴狀繕本送達翌日起至清償日止，按
    週年利率百分之5計算之利息。
三、被告未於言詞辯論期日到場，亦未以書狀作何聲明或陳述。
四、得心證之理由：
　㈠按因故意或過失，不法侵害他人之權利者，負損害賠償責任
    ；汽車、機車或其他非依軌道行駛之動力車輛，在使用中加
    損害於他人者，駕駛人應賠償因此所生之損害；不法毀損他
    人之物者，被害人得請求賠償其物因毀損所減少之價額，民
    法第184條第1項前段、第191條之2前段、第196條分別定有
    明文。再按物被毀損時，被害人除得依民法第196條請求賠
    償外，並不排除民法第213條至第215條之適用；依民法第19
    6條請求賠償物被毀損所減少之價額，得以修復費用為估定
    之標準，但以必要者為限（例如：修理材料以新品換舊品，
    應予折舊）（最高法院77年度第9次民事庭會議決議㈠參照）
    。又被保險人因保險人應負保險責任之損失發生，而對於第
    三人有損失賠償請求權者，保險人得於給付賠償金額後，代
    位行使被保險人對於第三人之請求權；但其所請求之數額，
    以不逾賠償金額為限，保險法第53條第1 項亦有明文。
　㈡經查，原告主張之事實，已據提出與所述相符之理賠計算書
    、道路交通事故當事人登記聯單、道路交通事故現場圖、初
    步分析研判表、電子發票證明聯、系爭車輛行車執照影本、
    估價單為證，並經本院向彰化縣警察局彰化分局調取本件交
    通事故資料核閱屬實，應認原告之主張為真實。從而，原告
    本於上開法律規定，請求被告賠償系爭車輛修復費用，應屬
    有據。
　㈢依原告所提之估價單，其修復費用為138,315元（其中鈑金12
    ,050元、烤漆17,005元、零件109,260元），然而以新零件
    更換舊零件之零件折舊部分非屬必要費用，應予扣除。查系
    爭車輛於107年9月15日出廠使用（行車執照僅記載出廠年月
    ，未載明出廠日，依法推定為該月15日），有行車執照影本
    附卷可稽（本院卷第21頁），依行政院所頒固定資產耐用年
    數表及固定資產折舊率表之規定，汽車耐用年數為5年，依
    定率遞減法每年應折舊千分之369，且參酌營利事業所得稅
    查核準則第95條第6項規定「固定資產提列折舊採用平均法
    或定率遞減法者，以1年為計算單位，其使用期間未滿1年者
    ，按實際使用之月數相當於全年之比例計算之，不滿1月者
    ，以1月計」而為計算，則算至本件事故發生時之109年12月
    11日，系爭車輛已使用2年3月，依上開固定資產耐用年數表
    及固定資產折舊率表規定，其折舊所剩之殘值為39,490元（
    計算式詳如附表），加上其餘非屬零件之鈑金12,050元、烤
    漆17,005元，合計為68,545元。
　㈣按損害之發生或擴大，被害人與有過失者，法院得減輕賠 償
    金額，或免除之，民法第217條第1項定有明文。本件事 故
    依據彰化縣警察局道路交通事故初步分析研判表之記載，系
    爭車輛駕駛游子益亦有未依規定讓車之過失（本院卷第17頁
    ），故本院審酌卷附資料，及雙方肇事原因、過失情節、程
    度、車損部位後，認本件損害賠償之過失責任，應由被告負
    擔百分之30之侵權行為過失責任，而系爭車輛之駕駛人游子
    益對本件損害之發生應負擔百分之70之過失責任為允當。是
    經計算過失比例後，被告所應賠償之金額為20,564元（68,5
    45×30%＝20,564，元以下四捨五入）。
　㈤按給付有確定期限者，債務人自期限屆滿時起，負遲延責任
    ；給付無確定期限者，債務人於債權人得請求給付時，經其
    催告而未為給付，自受催告時起，負遲延責任；其經債權人
    起訴而送達訴狀，或依督促程序送達支付命令，或為其他相
    類之行為者，與催告有同一之效力，民法第229條第1項、第
    2項定有明文。復按遲延之債務，以支付金錢為標的者，債
    權人得請求依法定利率計算之遲延利息；但約定利率較高者
    ，仍從其約定利率；應付利息之債務，其利率未經約定，亦
    無法律可據者，週年利率為百分之5，民法第233條第1項、
    第203條亦分別明定。原告對被告之侵權行為損害賠償之債
    權，核屬無確定期限之給付，既經原告起訴請求而送達訴狀
    ，被告迄未給付，依法應負遲延責任。從而，原告請求被告
    自起訴狀繕本送達之翌日即111年8月6（本院卷第45頁）起
    至清償日止，按週年利率百分之5計算之利息，核無不合，
    應予准許。
五、從而，原告依侵權行為及保險代位之規定，請求被告給付20
    ,564元及自111年8月6日起至清償日止，按週年利率百分之5
    計算之利息，為有理由，應予准許，逾此範圍之請求，則屬
    無據，應予駁回。
六、本件原告勝訴部分，係適用小額訴訟程序而為被告敗訴之判
    決，依民事訴訟法第436條之20規定，應依職權宣告假執行
    行。
七、依民事訴訟法第436條之19第1項、第79條規定，本件訴訟費
    用額確定為1,000元（即原告繳納之第一審裁判費1,000元）
    ，應由兩造依其勝敗之比例分擔，命由被告負擔496元，餘
    由原告負擔。
中　　華　　民　　國　　111 　年　　11　　月　　9 　　日
                  彰化簡易庭  法    官  簡鈺昕
以上正本係照原本作成。
如不服本判決，應於判決送達後20日內，以其違背法令為理由（
表明判決所違背之法令及其具體內容，與依訴訟資料可認為判決
有違背法令之具體事實），向本院提出上訴狀，並按應送達於他
造之人數提出繕本或影本，及繳納第二審裁判費。
中　　華　　民　　國　　111 　年　　11　　月　　9 　　日
                              書 記 官  梁高賓
附表
折舊時間           金額
第1年折舊值        109,260×0.369=40,317
第1年折舊後價值    109,260-40,317=68,943
第2年折舊值        68,943×0.369=25,440
第2年折舊後價值    68,943-25,440=43,503
第3年折舊值        43,503×0.369×(3/12)=4,013
第3年折舊後價值    43,503-4,013=39,490